【裁判字號】    94,簡上,119
【裁判日期】    950324
【裁判案由】    違反動產擔保交易法
【裁判全文】
臺灣新竹地方法院刑事判決             94年度簡上字第119號
上  訴  人  臺灣新竹地方法院檢察署檢察官
被      告  甲○○
上列上訴人因被告違反動產擔保交易法案件，不服本院新竹簡易
庭於中華民國94年7月29日所為之94年度竹簡字第403號第一審簡
易判決（聲請簡易判決處刑案號：臺灣新竹地方法院檢察署94年
度偵緝字第98號）而提起上訴，並移送併案審理（併案審理案號
：同署94年度偵字第3486號），本院管轄第二審之合議庭判決如
下：
    主      文
甲○○連續動產擔保交易之債務人，意圖不法之利益，將標的物
出質，致生損害於債權人，處拘役伍拾伍日，如易科罰金，以
佰元折算壹日。
    事實及理由
壹、構成犯罪事實：
一、甲○○前於民國92年6月19日，以動產擔保交易附條件買賣
    方式，向東元車業有限公司（下稱東元公司）購買車牌號碼
    PC8-133號機車，為動產擔保交易之債務人，並約定分期總
    價款為新臺幣（下同）68,376元，自92年7月20日起至93年6
    月20日止，以每20日為一期（上訴書誤為「每月為1期」）
    ，共分12期給付，每期給付5,698元，標的物地址在新竹市
    ○○街232巷5號2樓及新竹市○○○街166號。又於92年12
    月間，以動產擔保交易附條件買賣方式，向林紅春購買車號
    為ET-0228號自小客車1輛，林紅春於92年12月15日將上開債
    權讓與和潤企業股份有限公司（下稱和潤公司）後，甲○○
    與和潤公司簽定債權讓與暨動產抵押契約書並依動產擔保交
    易法設定動產抵押，為動產擔保交易之債務人，雙方約定分
    期總價款為150,000元，自93年1月11日起至94年12月11日止
    ，以每月為一期，分24期攤還，每期給付7,634元。甲○○
    明知在價金未付清前，上述動產擔保標的物所有權仍分屬東
    元公司及和潤公司所有，其僅得依約占有使用，不得任意遷
    移、出賣、出質、移轉、抵押或為其他處分，竟因經濟拮据
    ，意圖為自己不法之利益而基於概括之犯意，除應給付東元
    公司之分期款僅繳納7期，自第8期（即93年2月20日）起即
    未按期繳納外，更擅將上述機車遷移其他不明處所；另應給
    付和潤公司之分期款，亦自第5期即93年5月11日起即未按期
    繳款，復於93年2月某日，將前揭自小客車以6萬元之代價典
    當至新竹市○○路富邦當鋪，致生損害於債權人東元公司、
    和潤公司。
二、案經和潤公司訴由新竹市警察局第一分局報請臺灣新竹地方
    法院檢察署檢察官偵查後聲請本院以簡易判決處刑及移送併
    案審理。
貳、認定犯罪事實所根據之證據及理由：
    訊據被告甲○○，對於前揭違反動產擔保交易法之事實坦承
    不諱，核與告訴人和潤公司代理人林柏鑫於警、偵訊及東元
    公司（已撤回告訴）代理人乙○○於警詢時之指訴相符，並
    有和潤公司債權讓與暨動產抵押契約書、動產擔保交易動產
    抵押設定登記申請書、分期付款申請書、汽（機）車過戶申
    請登記書、繳款明細、訪視報告書、訪查照片2張，暨東元
    車業有限公司之附件買賣契約書、客戶資料表及客戶訪查紀
    錄表各1份及照片6張在卷可稽。從而，被告自白核與事實相
    符而堪採信，本案事證明確，被告所為前述犯行均堪認定，
    應予依法論科。
參、論罪科刑及撤銷原判決之理由：
    核被告所為，分別係犯動產擔保交易法第38條之動產擔保交
    易之債務人意圖不法利益將標的物遷移罪及同條之意圖不法
    之利益，將標的物出質罪。被告先後二次犯行，時間緊接，
    手法相近，且犯罪動機均係因經濟狀況不佳所致，為被告所
    供明，兼以所犯係基本構成要件相同之罪，顯係基於概括犯
    意反覆為之，應依連續犯之規定，論以情節較重之動產擔保
    交易法之債務人意圖不法之利益將標的物出質罪，並依法加
    重其刑。又被告上述意圖不法之利益，將標的物遷移之犯行
    ，雖未據聲請人聲請簡易判決處刑，然該部分犯罪事實與聲
    請人所聲請簡易判決處刑之事實，既具有連續犯之裁判上一
    罪關係，應為聲請效力所及，本院自應併予審究，附此敘明
    。原審對被告依動產擔保交易法第38條判處拘役40日，固非
    無見，惟被告既有與上訴人原聲請簡易判決處刑犯行具連續
    犯裁判上一罪關係之意圖不法之利益將標的物遷移犯行，已
    如前述，則原審未及審酌，自有未合，檢察官併案上訴為有
    理由，自應將原審判決撤銷改判。爰審酌被告僅因經濟能力
    不佳，即無視於契約、法律之規定，擅自遷移與出質動產擔
    保標的物，致生債權人追索債權之障礙，固應予非難，惟念
    其犯罪後已坦然承認犯行，且與東元公司達成和解並清償欠
    款，並據東元公司撤回告訴，告訴人和潤公司則已取回首開
    自小客車拍賣獲得部分清償，有東元公司分期帳款收款收據
    6 張及該公司於95年3月6日來函、和潤公司分期客戶異動暨
    電腦作業服務申請單各1紙附卷為憑等情狀，量處如主文所
    示之刑，並諭知易科罰金之折算標準。
據上論斷，應依刑事訴訟法第455條之1第1項、第3項、第369條
第1項前段、第364條、第299條第1項前段，動產擔保交易法第
38條，刑法第11條前段、第56條、第41條第1項前段，罰金罰鍰
提高標準條例第1條前段、第2條，判決如主文。
本案經檢察官邱巧寧到庭執行職務。
中    華    民    國    95    年    3     月    24    日
              刑事第二庭  審判長法  官   王銘勇
                                法  官   方鴻愷
                                法  官   鄭子俊
以上正本證明與原本無異。
不得上訴。
中    華    民    國    95    年    3     月    24    日
                                書記官   沈藝珠
附錄論罪科刑法條：
動產擔保交易法第38條：
動產擔保交易之債務人，意圖不法之利益，將標的物遷移、出賣
、出質、移轉、抵押或為其他處分，致生損害於債權人者，處三
年以下有期徒刑、拘役或科或併科六千元以下罰金。


司法院資訊處製作；財團法人民間司法改革基金會備份。
